【裁判字號】    99,易,383
【裁判日期】    991206
【裁判案由】    竊盜等
【裁判全文】
臺灣花蓮地方法院刑事判決               99年度易字第383號
公  訴  人  臺灣花蓮地方法院檢察署檢察官
被      告  范姜群榮
上列被告因竊盜等案件，經檢察官提起公訴（99年度偵字第3558
號），被告於準備程序中就被訴事實為有罪之陳述，經告知簡式
審判程序之旨，並聽取當事人之意見後，本院裁定由受命法官獨
任進行簡式審判程序，並判決如下：
    主  文
范姜群榮竊盜，累犯，處有期徒刑柒月。又結夥二人以上，竊取
森林主產物，為搬運贓物使用車輛，累犯，處有期徒刑壹年，併
科罰金新臺幣伍萬捌仟陸佰元，罰金如易服勞役，以新臺幣壹仟
元折算壹日。應執行有期徒刑壹年月，併科罰金新臺幣伍萬捌
仟陸佰元，罰金如易服勞役，以新臺幣壹仟元折算壹日。
    事  實
一、范姜群榮前於民國92年間因竊盜及違反毒品危害防制條例等
    案件，經本院分別判處有期徒刑5月、 5月、6月，嗣經裁定
    應執行有期徒刑1年3月確定，又犯寄藏贓物罪，經臺灣高等
    法院花蓮分院判處有期徒刑 6月，前開案件接續執行，於94
    年9月14日縮短刑期執行完畢（構成累犯）。
二、其復於95、96年間因竊盜及毒品案件，經本院分別判處有期
    徒刑6月、6月、4月、4月、4月、4月，嗣經本院裁定減刑並
    定應執行刑為有期徒刑1年2月確定；再於96年間因竊盜及違
    反毒品危害防制條例等案件，經本院及臺灣高等法院花蓮分
    院分別判處有期徒刑6月、4月15日、8月、3月、5月、3月、
    3月、3月、3月、3月、 5月，上開11罪經本院及臺灣高等法
    院花蓮分院分別裁定減刑及定應執行刑為有期徒刑2年5月，
    與上開執行刑接續執行，於99年 3月23日縮短刑期假釋出監
    ，假釋期間交付保護管束，嗣經撤銷假釋，應執行殘刑 3月
    25日（不構成累犯）。
三、詎其猶不知悔改，竟意圖為自己不法之所有，基於竊盜之犯
    意，於99年7月10日 16時許，在花蓮縣玉里鎮樂合里南通蕉
    山產業道路旁，趁黃志豐所有車牌號碼 IB-6722號自用小貨
    車（懸掛車牌號碼 Z5-0170號車牌）汽車鑰匙未取下之際，
    徒手竊取前開自用小貨車，得手後作為代步及搬運牛樟木殘
    材工具使用。
四、范姜群榮與林福治（由本院另行通緝中）另共同基於意圖為
    自己不法所有之犯意聯絡，於同年月17日12時許（起訴書誤
    載為同年月12時許），由范姜群榮駕駛上開竊得之自用小貨
    車搭載林福治前往花蓮縣卓溪鄉○○村○○○道之林務局玉
    里事業區第52林班地內，在中平林道 3.5公里交岔路口左轉
    前開玉里事業區第52林班地處，徒手竊取國有森林主產物牛
    樟木殘材8塊（濕重共293公斤，被害山價即贓額為新臺幣〔
    下同〕 2萬9千3百元），得手後欲將前開牛樟木殘材載運下
    山，共同將前開牛樟木殘材中之6塊搬至上開自用小貨車，2
    塊尚未搬至上開自用小貨車時，為警會同行政院農業委員會
    花蓮林區管理處玉里工作站人員當場查獲，並扣得前開牛樟
    木殘材8塊及前開自用小貨車1台（均已發還被害人）。
五、案經花蓮縣警察局玉里分局報告臺灣花蓮地方法院檢察署檢
    察官偵查起訴。
    理  由
壹、程序事項：
    查被告范姜群榮所犯係死刑、無期徒刑、最輕本刑為 3年以
    上有期徒刑以外之罪，其於準備程序就上揭被訴事實為有罪
    之陳述，經告知簡式審判程序之旨，並聽取當事人之意見後
    ，本院認無不得或不宜改依簡式審判程序進行之處，業已依
    刑事訴訟法第273條之1第1項、第 284條之1，裁定進行簡式
    審判程序，是本件之證據調查，依同法第273條之2規定，不
    受同法第159條第1項、第161條之2、第 161條之3、第163條
    之1及第164條至第170條規定之限制，合先敘明。
貳、實體事項：
一、上揭事實，業據被告范姜群榮於警詢時、偵查中及本院準備
    程序及審判中迭承不諱（見警卷第8至10頁、偵卷第 47至48
    頁、本院卷第68至70頁、第104至 105、108頁），核與告訴
    人黃志豐於警詢時指訴、證人即花蓮林區管理處玉里工作站
    技術士黃崇智證述情節相符（見警卷第17至21頁），並有行
    政院農委會花蓮林區管理處玉里工作站出具之贓物保管條、
    黃志豐出具之贓物認領保管單、森林被害告訴書、牛樟木（
    殘材）山價價格查定書、贓物材積調查表、99.07.17玉里事
    業區52林班查獲林福治、范姜群榮盜伐牛樟殘材位置示意圖
    、花蓮縣警察局車輛協尋電腦輸入單、車輛詳細資料報表、
    搜索扣押筆錄、扣押物品目錄表各1紙、現場查獲照片共4張
    附卷可稽（見警卷第22至29頁、第31頁、第39頁、第40至41
    頁、第43頁、第57至58頁），足認被告自白與事實相符，應
    堪採信。本件事證明確，被告犯行洵堪認定，應依法論科。
二、核被告竊取前開自用小貨車部分所為，係犯刑法第320條第1
    項之竊盜罪。按竊盜罪既遂與未遂之區別，應以所竊之物已
    否移入自己權力支配之下為標準。若已將他人財物移歸自己
    所持，即應成立竊盜既遂罪。至其後將已竊得之物遺棄逃逸
    ，仍無妨於該罪之成立（最高法院 17年上字第509號判例參
    照）。被告於審理時供陳：伊與林福治先將牛樟木殘材 8塊
    集合至前開自用小貨車旁準備搬上車，已將其中 6塊搬上車
    ，其中2塊尚未搬上車時，即為警查獲等語（見本院卷第105
    頁），是被告既已將牛樟木殘材 8塊集合至前開自用小貨車
    旁，並將其中 6塊搬上前開自用小貨車，顯已將所竊物品移
    歸自己所持而置於自己權力支配之下。次按森林係指林地及
    其群生竹、木之總稱，森林法第3條第1項定有明文。經查，
    被告竊取牛樟木之地點係在花蓮縣卓溪鄉秀姑巒事業區第63
    林班地，為森林法所指之森林無訛。復按國有林產物之種類
    、處分方式與條件、林產物採取、搬運、轉讓、繳費及其他
    應遵行事項之處分規則，由中央主管機關定之，森林法第15
    條第 3項定有明文，行政院農業委員會據此訂頒國有林林產
    物處分規則，其第3條第1款明訂：主產物：指生立、枯損、
    倒伏之竹木及殘留之根株、殘材。被告所竊得之牛樟木，當
    屬森林主產物無疑。被告與同案被告林福治共同竊取森林主
    產物牛樟木，為搬運贓物，而使用自用小貨車，核被告此部
    分所為，係犯森林法第52條第1項第4款、第 6款之結夥二人
    以上，竊取森林主產物，為搬運贓物使用車輛罪。公訴意旨
    認被告係涉犯森林法第50條、刑法第320條第1項之竊盜罪嫌
    ，尚有未洽，惟因二者基本社會事實同一，爰依法變更起訴
    法條。被告與同案被告林福治就上開犯行之間，有犯意聯絡
    及行為分擔，為共同正犯。前開二罪，犯意各別，行為互殊
    ，應分論併罰。被告有如事實欄一所示犯罪前科及執行紀錄
    ，有臺灣高等法院被告前案紀錄表1紙附卷可稽，5年內故意
    再犯本件有期徒刑以上刑之罪，均應依刑法第47條第 1項規
    定，加重其刑。爰審酌被告不知珍惜森林資源，竊取森林內
    倒伏之牛樟木，損害國家財產，並危害該森林中之生態環境
    及保育，其正值壯年，不思以己力賺取生活所需，隨意竊取
    他人物品，實無足取，有如事實欄一所示多次因竊盜案件經
    本院判處罪刑確定並執行完畢，復有如事實欄二所示多次因
    竊盜案件，經本院判處罪刑確定，甫於99年 3月23日縮短刑
    期假釋出監（交付保護管束，保護管束至99年 7月18日止）
    ，竟在假釋期間內再犯本件竊盜及結夥二人以上，竊取森林
    主產物，為搬運贓物使用車輛犯行，足認其對他人財產法益
    欠缺尊重，兼衡其犯罪動機、目的、手段，所竊產物之價值
    ，及犯罪後坦承犯行之態度等一切情狀，分別量處主文所示
    之刑。又按犯森林法第52條之加重竊取森林主、副產物罪，
    應併科之罰金，以贓額2倍以上，5倍以下為其額度，而所謂
    「贓額」係指竊取之森林主、副產物之價額（最高法院86年
    度台上字第6566號判決意旨參照），且贓額之計算，以原木
    山價為準，並不以交易價格之市價為準（最高法院81年度台
    上字第 1758號判決意旨參照），本件被告所竊得之牛樟木8
    塊濕重共293公斤，價格共計2萬9千3百元，有森林被害告訴
    書、牛樟木（殘材）山價價格查定書、贓物材積調查表各 1
    份附卷可稽（見警卷第22至24頁），爰依森林法第52條之規
    定，併科2倍贓額即5萬8千6百元之罰金，並依刑法第42條第
    3 項前段之規定諭知罰金易服勞役之折算標準（按森林法於
    87年 5月27日修正時，相關罰金條文均已修正為以新臺幣為
    貨幣單位，雖同法第52條並未明示其罰金之單位，惟其用語
    既為併科贓額2倍以上5倍以下罰金，解釋上同法第52條罰金
    之貨幣單位自應與其他條文同，而以新臺幣為貨幣單位，併
    予敘明）。至於前開自用小貨車雖係供被告搬運贓物之用，
    然係被告所竊取，非被告所有，業經證人黃志豐證述綦詳，
    並有花蓮縣警察局車輛協尋電腦輸入單、車輛詳細資料報表
    黃志豐出具之贓物認領保管單各 1份在卷可憑（見警卷第20
    至21頁、第39頁至41頁、第43頁），爰不為沒收之諭知，附
    此敘明。
據上論斷，應依刑事訴訟法第273條之1第1項、第299條第 1項前
段、第300條，森林法第52條第1項第4款、第6款，刑法第11條前
段、第28條、第47條第1項、第42條第3項前段、第51條第 5款，
判決如主文。
本案經檢察官簡淑如到庭執行職務
中    華    民    國    99    年    12    月    6     日
                  刑事第二庭    法  官  林季緯
以上正本證明與原本無異。
如不服本判決應於收受送達後10日內向本院提出上訴書狀，並應
敘述具體理由。其未敘述上訴理由者，應於上訴期間屆滿後20日
內向本院補提理由書(均須按他造當事人之人數附繕本)「切勿逕
送上級法院」。告訴人或被害人如對於本判決不服者，應具備理
由請求檢察官上訴，其上訴期間之計算係以檢察官收受判決正本
之日期為準。
中    華    民    國    99    年    12    月    8     日
                                書記官
附錄本判決論罪之法律條文：
中華民國刑法第320條第1項:
（普通竊盜罪、竊佔罪）
意圖為自己或第三人不法之所有，而竊取他人之動產者，為竊盜
罪，處5年以下有期徒刑、拘役或5百元以下罰金。
意圖為自己或第三人不法之利益，而竊佔他人之不動產者，依前
項之規定處斷。
前二項之未遂犯罰之。
森林法第52條第1項第2款、第4款:
（加重竊取森林主、副產物罪）
竊取森林主、副產物而有左列情形之一者，處6月以上5年以下有
期徒刑，併科贓額2倍以上5倍以下罰金：
一、於保安林犯之者。
二、依機關之委託或其他契約，有保護森林義務之人犯之者。
三、於行使林產採取權時犯之者。
四、結夥二人以上或僱使他人犯之者。
五、以贓物為原料，製造木炭、松節油、其他物品或培植菇類者
    。
六、為搬運贓物，使用牲口、船舶、車輛，或有搬運造材之設備
    者。
七、掘採、毀壞、燒燬或隱蔽根株，以圖罪跡之湮滅者。
八、以贓物燃料，使用於礦物之採取，精製石灰、磚瓦或其他物
    品之製造者。
前項未遂犯罰之。
第1項第5款所製物品，以贓物論，沒收之。

司法院資訊處製作；財團法人民間司法改革基金會備份。
